臺北高等行政法院判決
　　　　　　　　　　　　　　　　　　 96年度簡字第00342號
原　　　告　甲○○
被　　　告　臺北縣政府
代　表　人　乙○○縣長）住同.
上列當事人間因就業服務法事件，原告不服行政院勞工委員會中
華民國96年3 月9 日勞訴字第0950052193號訴願決定，提起行政
訴訟。本院判決如下：
　　主  文
原告之訴駁回。
訴訟費用由原告負擔。
　　事  實
一、事實概要：緣原告非法容留訴外人蔡執中所合法申請聘僱之
    印尼籍家庭看護工PEPI PEBRIANA （下稱：P 君）於台北縣
    汐止市○○路59巷9 號4 樓內從事看護等工作，案經台北縣
    政府警察局汐止分局（下稱汐止分局）於民國（下同）95年
    9 月26日當場查獲，該分局遂於95年10月27日以北縣警汐外
    字第0950031444號函移由被告查證屬實，被告乃依就業服務
    法第44條及第63條第1 項規定，於95年12月8 日以北府勞動
    字第0950824587號就業服務法罰鍰處分書（下稱原處分）處
    罰鍰新台幣（下同）15萬元。原告不服，向行政院勞工委員
    會（下稱勞委會）提起訴願，遭駁回後，遂向本院提起本件
    行政訴訟。
二、兩造聲明：
　(一)原告聲明：訴願決定及原處分均撤銷。
　(二)被告聲明：駁回原告之訴。
三、兩造之爭點：
    原告是否有容留外國人P君從事工作之情事？
　(一)原告主張之理由：
    1.汐止分局員警於95年9 月26日至原告住所查戶口時，因原
      告大嫂于靜為大陸新娘，不習慣台灣之繁體字「識別證」
      ，官員進門後也含糊自我介紹，致使于靜打開門後，即上
      2 樓拿取「流動人口登記聯單」。官員們趁于靜上樓時，
      將P 君煮「P 君自用食物」之場景給予拍照，且推開內臥
      室門，要P 君站在原告父親楊金正之輪椅旁，強迫給原告
      父親照相。後因原告大嫂攜流動人口登記聯單下樓抗議後
      ，並告知官員原告家中裝有攝影機，官員們始停止拍照，
      並帶P君去警局問話。原告全家問心無愧，既無犯法企圖
      ，也無犯法行為，未曾想到「好心提供避難場所給P君」
      會受冤罰，故未將攝影機燒成光碟以自保。專業官員應具
      專業素養，理應要求保全錄影帶之具體事證，而非強行給
      癱瘓者拍照，作為違法之證據。
    2.原告於95年8 月31日在三重就業服務站巧遇大眾人才國際
      有限公司（下稱大眾人才公司）翻譯員朱允御，當時朱允
      御車上載有P 君，經朱允御說明，因P 君之被看護人往生
      ，舊雇主為省費用，要求公司將P 君帶走，並辦理轉出作
      業。如今，朱允御希望為P 君找個「合法、安全（怕P 君
      逃跑）」之安置場所，等候轉出作業。朱允御並保證第2
      天就會要求公司（大眾人才公司）辦理P 君轉出作業，因
      此P 君借住日期僅約3 星期，有朱允御自白書可證。
    3.當時，原告已有合法聘雇印傭乙員（姓名：HARNANIK，護
      照號碼：AA344970，下稱H 君），有原告合法外勞聘雇許
      可函影本附卷可稽，因此原告完全無動機、需求須P 君至
      家中幫傭。原告完全基於憐憫P 君落難異國（短期生命、
      財務行李無處寄託），才答應P 君暫時食宿家中。故在95
      年8 月31日下午約3 時，朱允御將P 君送至原告家中，原
      告並無異議。
    4.又95年9 月18日因H 君之印尼家中有急事，原告基於主僕
      情誼購買機票，使H 君能順利返回印尼，有H 君搭機證明
      可證。自95年9 月19日起P 君開始主動幫忙家事，但原告
      及家人皆極力制止P 君插手家務，故P 君從頭到尾皆未在
      原告家中提供任何勞力支援。就因原告大嫂嚴厲禁止P 君
      插手家務，致使P 君誤認于靜非常歧視她，故P 君串通原
      雇主蔡執中檢舉于靜，以達報復之目的。然被告竟處分原
      告，而未處分于靜。
    5.原告於H 君搭機返回印尼後，即要求大眾人才公司按法定
      程序辦理重新招募外勞作業（有重新招募許可函影本附卷
      可稽），一切作業程序皆遵守就業服務法相關規定進行，
      完全沒有非法使用P 君之「企圖、作為」。
    6.勞委會之訴願決定完全根據P 君（共同檢舉人）毫無事實
      根據之隨意指控，判定原告非法容留P 君在家中從事工作
      。此種判定違背行政程序法第9 條：「行政機關就該管行
      政程序，應於當事人有利及不利之情形，一律注意」、同
      法第36條：「行政機關應依職權調查證據，不受當事人主
      張之拘束，對當事人有利及不利事項一律注意」、刑事訴
      訟法第154 條：「犯罪事實應依證據認定之，無證據不得
      認定犯罪事實」。
  (二)被告主張之理由：
    1.按「任何人不得非法容留外國人從事工作。」「違反…第
      44條…規定者，處新臺幣15萬元以上75萬元以下罰鍰。」
      分別為就業服務法第44條及第63條第1 項前段所明定。
    2.被告所屬勞工局於95年9 月22日接獲電話檢舉，遂於95年
      9 月26日由被告所屬勞工局查察人員會同汐止分局員警進
      行訪查，現場查獲P 君於原告處所從事看護工作。
    3.原告起訴狀中表示因大陸新娘于靜根本不習慣台灣之繁體
      字識別證，官員進門後也含糊自我介紹。然，于靜於警訊
      中表示自己繁體中文程度很好，且被告所屬勞工局查察人
      員及汐止分局員警向其表明訪詢外勞身份，並請員警進入
      訪詢，並無原告所述之情事，有95年9 月26日汐止分局檢
      查紀錄單可稽。
    4.原告另就本案違法事實表示「基於憐憫……才答應P 君暫
      時食宿吾家」、「……P 君開始主動幫忙家事，但本人及
      家人皆極力制止……」，惟查，原告之大嫂于靜於警訊筆
      錄中表示「……因為安娜（即P 君）在家中吃住，所以他
      會偶爾幫忙我拿碗筷。」「因我家中合法申請外勞已經離
      境，需承接外勞，小叔向我說，安娜來家中借住，如適應
      良好即在家中工作。」另，原告於警訊中表示「我同意她
      居住，沒有指派工作，是她自願的。」「（P 君工作行為
      你是否知情？）我知情，但她可以隨時離開」，P 君於警
      訊中表示「於上（8 ）月31日，自稱原申請我來台灣的大
      眾仲介公司員工TEDDY 印尼男子華僑，帶我前往老闆娘家
      中工作，從事照顧阿公、煮飯、洗衣服、帶小孩等勞務性
      工作，均是老闆娘指使的，尚未給付薪，因為工作未滿一
      個月，工作時間從上（8 ）月31日至今日為止，期間從未
      休假。」「朱允御有對我說汐止這個地點（指檢查地點：
      臺北縣汐止市○○路59巷號4 樓）為新雇主，妳現在這裡
      工作，如果工作不習慣再換另一個雇主。」原告對P 君上
      開經常性之違法情事未加以制止與管理，亦難卸其責。原
      告違反就業服務法法第44條規定之事實洵堪認定。
    5.綜上所述，原告所提陳述理由不足，請貴院駁回其行政訴
      訟。
　　理  由
一、按就業服務法第44條規定：「任何人不得非法容留外國人從
    事工作。」第63條第1項前段規定：「違反第44條或第57 條
    第1款、第2款規定者，處新臺幣15萬元以上75萬元以下罰鍰
    。」
二、本件兩造不爭於受檢查地點查獲有印尼籍外國人P君，在該
    地食宿，此有外勞居留資料查詢、汐止分局檢查紀錄單在原
    處分卷可稽，堪認為真實。是本件之爭執，在於原告是否有
    容留外國人P君從事工作之情事？
三、經查：
  (一)本件係被告受理檢舉案件，由P君之原雇主蔡執中受P君之託
    ，具名向被告檢舉，檢舉內容略以P君之受看護人往生後，
    仲介來帶人，帶至汐止非法雇主處工作，外勞向雇主求助，
    並稱非法雇主不當對待，此有台北縣政府受理檢舉非法外國
    人工作表格在原處分卷可參。被告所屬勞工局之檢查員會同
    汐止分局員警，於95年9 月26日16時30分至臺北縣汐止市○
    ○路59巷號4 樓實施檢查，經按門鈴後看見1 名印尼籍女性
    外勞開門，聲稱老闆娘外出，經在門外等候約30分鐘，受檢
    查人于靜返家，經其同意，且請執行人員進入，方進入客廳
    詢問僱用外勞相關事情，經查證該外勞即係P 君，復比對其
    外勞資料，雇主與地址不同等情，此亦有汐止分局檢查紀錄
    單、現場照片及台北縣政府外籍勞工業務檢查表在原處分卷
    可參，是本件檢舉內容自非屬虛構，合先指明。
  (二)P君於96年9月26日在汐止分局接受調查時陳述：「（問：
    ....實施檢查當時妳正從事何種工作？檢查情形請詳述之？
    ）正從事照顧阿公（指受檢查屋主父親）工作。....（問：
    妳於何時到老闆娘家宅？為何會在那裡？有無工作？從事何
    種工作？何人指使？有給付薪水？工作多久？）於上（8 ）
    月31日，自稱原申請我來台灣的大眾仲介公司員工TEDDY 印
    尼男子華僑，帶我前往老闆娘家中工作，從事照顧阿公、煮
    飯、洗衣服、帶小孩等勞務性工作，均是老闆娘指使的，尚
    未付薪水，因為工作未滿1 個月。」等語；P 君復於96年10
    月4 日在汐止分局接受調查時陳述：「（問：....該男子是
    否為交給妳名片簽名朱允御本人？）是即是他，我稱呼他英
    文名字為TEDDY 。（問：朱允御帶妳前往老闆娘家中，有無
    告知目的為何？）朱允御有對我說，汐止這個地點（指檢查
    地點....為新雇主，妳先在這裡工作，如果工作不習慣再換
    另一個雇主。」等語，此均有調查筆錄在原處分卷可按，核
    此已與原告之主張顯有扞格，且原告主張僅係單純容留P 君
    ，核原告及其大哥、大嫂，無論與朱允御或P 君，均非親非
    故，卻願意容留P 君，免費供其食宿，實與社會常情太違。
  (三)原告於96年9月27日在汐止分局接受調查時陳述：「（問：
    為何大嫂會通知你到分局說明？）因我父親（楊金正）重病
    在床有合法申請外勞照顧，父親均居住大哥（指于靜之夫）
    家中，所以外勞事務均由我負責處理。.... （問：P君是否
    為合法引進？為何會在家宅中？）於本（9 ）月20日前往三
    重就業服務站挑選承接外勞，P 君即向我自己推荐，我看她
    有工作證及護照，即答應至家中看看工作環境。....」此有
    調查筆錄在原處分卷可按，參酌原告自陳原僱用合法外勞H
    君，惟因故於95年9 月18日返國，並於95年9 月28日獲得勞
    委會之許可遞補招募外國人1 名等情，是原告容留P 君，自
    以被告所查獲並認定之目的，亦即，使其在前任外勞出缺，
    新任外勞尚未到職前，替補從事家庭看護工之工作為可信。
  (四)綜上，本件原告故意違章之事證明確，被告認定原告有非法
    容留外國人從事工作之情事，洵屬有據。原告於訴訟中，提
    出于靜之「作證函」及朱允御之「自白書」，核與上開查獲
    之情節不符，屬事後為原告飾卸之詞，均非可採，附予說明
    。
四、綜上所述，原告之主張，尚非可採，原處分認原告有違反就
    業服務法第44條之情事，依同法第63條第1 項之規定，處原
    告以最低度之罰鍰15萬元，認事用法，俱無違誤，訴願決定
    遞予維持，亦無不合，原告訴請撤銷，為無理由，應予駁回
    。又本件屬應行簡易程序事件，爰不經言詞辯論逕行判決之
    。
據上論結，本件原告之訴為無理由，爰依行政訴訟法第98條第1
項前段，判決如主文。
中　　華　　民　　國　　96　　年　  10　　月　 15  　 日
                  第  五  庭  法  官  王  碧  芳
上為正本係照原本作成。
本件以訴訟事件所涉及之法律見解具有原則性者為限，始得於本
判決送達後20日內向本院提出上訴狀並表明上訴理由，如已於本
判決宣示後送達前提起上訴者，應於判決送達後20日內補具上訴
理由（均按他造人數附繕本），且經最高行政法院許可後方得上
訴。
中　　華　　民　　國　　96　　年　　10　  月　 16 　  日
                              書記官  徐  子  嵐
